【裁判字號】    98,交聲,4226
【裁判日期】    981119
【裁判案由】    聲明異議
【裁判全文】
臺灣臺中地方法院交通事件裁定        98年度交聲字第4226號
原處分機關  交通部公路總局臺中區監理所豐原監理站
異  議  人
即受處分人  良程工程有限公司
            統一編號：0000.
法定代理人  甲○○
上列受處分人因違反道路交通管理處罰條例案件，不服交通部公
路總局臺中區監理所豐原監理站中華民國98年10月21日所為之處
分（豐監稽違字第裁63-F00000000號裁決書），聲明異議，本院
裁定如下：
    主    文
原處分撤銷。
良程工程有限公司不罰。
    理    由
一、原處分意旨略以：異議人即受處分人（下稱受處分人）良程
    工程有限公司所有之車牌號碼263-UE號自用一般曳引車，於
    民國98年9 月14日19時36分許，在苗栗縣銅鑼鄉○○路與苗
    38-1線路口，因「會同司機至統一精工過磅，總重43.31 公
    噸；核重35公噸，超重8.31公噸」之違規，為苗栗縣警察局
    苗栗分局銅鑼分駐所警員，依違反道路交通管理處罰條例第
    29條之2 第1 項之規定，以苗縣警交字第F00000000 號舉發
    違反道路交通管理事件通知單（下稱舉發通知單）掣單舉發
    。受處分人於應到案日期內到案，經原處分機關函詢原舉發
    單位調查結果，仍認受處分人上開違規事實明確，遂於98年
    10月21日以受處分人有「汽車裝載貨物超過核定之重量」之
    違規，依道路交通管理處罰條例第29條之2 第3 項規定，裁
    處受處分人新臺幣（下同）19,000元，並記汽車違規紀錄1
    次，於法並無不合等語。
二、受處分人異議意旨略以：
  (一)按法院受理交通事件，準用刑事訴訟法之規定，道路交通管
    理處罰條例第89條前段定有明文。又認定犯罪事實所憑之證
    據，雖不以直接證據為限，間接證據亦包括在內，然而無論
    直接證據或間接證據，其為訴訟上之證明，須於通常一般之
    人均不致有所懷疑，而得確信其為真實之程度者，始得據為
    有罪之認定，倘其證明尚未達到此一程度，而有合理之懷疑
    存在，無從使事實審法院得有罪之確信時，即應由法院為諭
    知被告無罪之判決（最高法院76年台上字第498 號判例參照
    ）。是法院於審理行為人違反道路交通管理事件時，在踐行
    調查證據之程序，為事實之認定時，如就原處分機關所認定
    之行為人違規事實仍有合理之懷疑存在，依前揭說明，即應
    為受處分人有利之認定。
  (二)本件原舉發單位所使用之統一精工股份有限公司（下稱統一
    精工公司）地磅，其最大秤量僅30公噸（即30,000kg），而
    受處分人所有之上開車輛，經秤量總重則為43.31 公噸，稽
    此，該度量衡儀器（即地磅）就超過30公噸之秤量，是否有
    效而得作為本案裁罰之依據，自非無疑。從而就受處分人之
    上開違規事實既仍有合理之懷疑存在，原處分機關疏未查明
    ，逕認受處分人之上開車輛裝載貨物超過核定重量而為裁罰
    ，自有未洽。爰依法聲明異議，請求撤銷原處分等語。
三、按貨車之裝載，其裝載貨物不得超過核定之總重量，道路交
    通安全規則第79條第1 款定有明文。汽車裝載貨物超過核定
    之總重量、總聯結重量者，處汽車所有人罰鍰，並記汽車違
    規紀錄1 次，其應歸責於汽車駕駛人時，除依第3 項規定處
    汽車駕駛人罰鍰及依第63條第1 項第2 款規定記點外，並記
    該汽車違規紀錄1 次。有前2 項規定之情形者，應責令改正
    或當場禁止通行，並處1 萬元罰鍰，超載10公噸以下者，以
    總超載部分，每1 公噸加罰新臺幣1 千元；超載逾10公噸至
    20公噸以下者，以總超載部分，每1 公噸加罰新臺幣2 千元
    ；超載逾20公噸至30公噸以下者，以總超載部分，每1 公噸
    加罰新臺幣3 千元；超載逾30公噸者，以總超載部分，每1
    公噸加罰新臺幣5 千元。未滿1 公噸以1 公噸計算，道路交
    通管理處罰條例第29條之2 第1 項及第3 項定有明定。
四、經查﹕
  (一)度量衡專責機關得對法定度量衡器施予檢定；應經檢定之法
    定度量衡器，未經檢定合格，或未依前條規定重新申請檢定
    合格者，不得為計量使用或備置，度量衡法第14條、第20條
    定有明文。又政府機關取締超載之違規，所依據之地磅儀器
    ，須藉由專業公權力機關之認證，以擔保測量值之正確性，
    及確保人民對於測量值之信服，而地磅係屬度量衡器，依上
    揭規定，應受政府主管機關檢定，於檢定合格之範圍內，方
    得為計量使用，以確保檢測之公正與公共安全。
  (二)本件張福忠駕駛受處分人所有之車牌號碼263-UE號自用一般
    曳引車，於上揭時地，因「會同司機至統一精工過磅，總重
    43.31 公噸；核重35公噸，超重8.31公噸」之違規，經苗栗
    縣警察局苗栗分局銅鑼分駐所警員，依道路交通管理處罰條
    例第29條之2 第1 項之規定掣單舉發等情，固有舉發通知單
    及裁決書各1 份在卷可稽。惟查，統一精工公司所設置之固
    定地磅，其最大秤量為30公噸（即30,000kg）之情，有經濟
    部標準檢驗局98年4 月22日C00000000 號度量衡器檢定合格
    證書1 紙在卷可考。從而上開地磅經檢定合格所得秤量之最
    大數值，既僅30公噸，尚不及受處分人所有上開車輛核重之
    35公噸。則該地磅所檢測受處分人之上開車輛總重為43.31
    公噸，超重8.31公噸之情，是否準確而可採信，尚非全然無
    疑。
  (三)至原舉發單位苗栗縣警察局苗栗分局98年10月14日栗警五字
    第0980026052號函，固答覆原處分機關謂：「查該地磅業者
    為東興地磅社，該儀器為80公噸全電子式地磅，秤量為80公
    噸，並經該社於98年4 月17日校正合格，其準確性無庸置疑
    」云云。惟查，該地磅固為80公噸全電子式地磅，並於98年
    4 月17日由東興地磅社進行磅秤校正，然該地磅僅取得秤量
    30公噸之檢定合格證書，有上開經濟部標準檢驗局度量衡器
    檢定合格證書在卷可參，又上開磅秤校正報告復非政府機關
    所出具之證明文件，尚難認具有公信力。是以本案系爭地磅
    於秤量30公噸之檢定合格範圍內，方得予以計量使用而可採
    信，堪予認定。本件受處分人所有之上開自用一般曳引車核
    准載重量及實際秤得重量均已逾越前開最大秤量範圍，是該
    秤量超重結果之正確性非無疑義，自難逕以該最大秤量僅有
0 30公噸之固定地磅施測結果，作為認定受處分人違規事實之依
據。
五、綜上所述，本件舉發單位以最大秤量與受處分人車輛秤得之
    總重量顯不相當之地磅施測，自屬未當。原處分機關據此施
    測結果認定受處分人有前述違規情事，而依道路交通管理處
    罰條例第29條之2 第1 項、第3 項規定，予以裁罰，即非適
    法。受處分人聲明異議否認違反上開規定，指摘原裁決不當
    ，為有理由，自應由本院將原處分均予撤銷，並為受處分人
    不罰之諭知。
據上論斷，應依道路交通管理處罰條例第87條第2 項，道路交通
案件處理辦法第20條前段，裁定如主文。
中    華    民    國    98    年    11    月    19    日
                  交通法庭  法  官  黃佩韻
以上正本證明與原本無異。
如不服本裁定，應於送達後5日內，向本院提出抗告狀。
                            書記官  林柏名
中    華    民    國    98    年    11    月    19    日


司法院資訊處製作；財團法人民間司法改革基金會備份。
